臺灣高等法院高雄分院刑事判決
111年度金上訴字第28號
上  訴  人  臺灣高雄地方檢察署檢察官
被      告  馬孟秀


上列上訴人因被告洗錢防制法案件，不服臺灣高雄地方法院110
年度金訴字第139號，中華民國110年12月9日第一審判決（聲請
簡易判決處刑案號：臺灣高雄地方檢察署109年度偵字第5859號
），提起上訴，本院判決如下：
    主  文
上訴駁回。
    理  由
一、公訴意旨略以：被告馬孟秀可預見提供金融帳戶（包括網路
    銀行帳號及密碼）予他人使用，可能供犯罪集團作為掩飾或
    隱匿特定犯罪所得之工具，仍不違背其本意，基於不確定之
    故意，於民國107年某日起，將其申辦之中華郵政股份有限
    公司帳號00000000000000號帳戶（下稱本案帳戶）之帳號及
    網路銀行密碼，交給姓名年籍不詳之大陸地區人士「夏小姐
    」，並由「夏小姐」支付每月新臺幣（下同）1萬元之費用
    給被告。「夏小姐」取得本案帳戶帳號後，將之作為「速誠
    網絡科技股份有限公司」（經查詢並無該公司登記資料，下
    稱「速誠科技」）之業務帳戶使用，並提供新臺幣及人民幣
    之兌換業務，由速誠科技在網路上或通訊軟體LINE上招攬客
    戶。姓名年籍不詳之大陸籍男子「李誠皓」以通訊軟體認識
    告訴人林佳穎後，向告訴人佯稱：其父親住院、需裝修房子
    等急迫理由而需借款等語，致告訴人陷於錯誤，依「李誠皓
    」指示，在附表所示時間匯款如附表所示金額至本案帳戶內
    ，再由速誠科技將之兌換成人民幣，匯至「李誠皓」指定之
    中國大陸帳戶內。因認被告有洗錢防制法第2條第2款掩飾或
    隱匿特定犯罪所得之去向、所在之洗錢行為，而涉犯同法第
    14條第1項之一般洗錢罪嫌等語。
二、檢察官就被告犯罪事實，應負舉證責任，並指出證明之方法
    ；又犯罪事實應依證據認定之，無證據不得認定犯罪事實；
    不能證明被告犯罪者，應諭知無罪之判決，刑事訴訟法第16
    1條第1項、第154條第2項、第301條第1項分別定有明文。而
    認定不利於被告之證據須依積極證據，苟積極證據不足為不
    利於被告事實之認定，即應為有利被告之認定，更不必有何
    有利之證據；又犯罪事實之認定，應憑證據，如無相當之證
    據，或證據不足以證明，自不得以推測或擬制之方法，以為
    裁判之基礎。另依刑事訴訟法第161條第1項規定，檢察官對
    於起訴之犯罪事實，仍應負提出證據及說服之實質舉證責任
    ，倘其所提出之證據，不足為被告有罪之積極證明，或其指
    出證明之方法，無從說服法院以形成被告有罪之心證，基於
    無罪推定之原則，自應為被告無罪判決之諭知（最高法院92
    年台上字第128號判決參照）。
三、公訴意旨認被告馬孟秀（下稱被告）涉犯上揭犯嫌，無非係
    以被告之供述、證人即告訴人林佳穎於警詢、偵查中之證述
    及本案帳戶明細資料為其主要論據。
四、訊據被告固坦認有提供本案帳戶予速誠科技之「夏小姐」使
    用，以供他人匯款之事實，惟堅決否認有何洗錢之犯行，辯
    稱：我於103年起跟大陸廠商「廣州仁怡商貿有限公司」合
    作，委託該公司向大陸工廠訂貨，讓我在市場販售。當時該
    公司要我支付人民幣，我不知道怎麼匯人民幣，大陸工廠就
    介紹我代付平台「速誠科技」，速誠科技主管張聖偉跟我聯
    繫後，就交代「夏小姐」處理我的事情。我每次進貨都找「
    夏小姐」，她是我叫貨、支付貨款的窗口，她提供臺灣人的
    帳戶給我，叫我轉帳進去，我都是用新臺幣支付貨款，沒有
    付過人民幣。「夏小姐」跟我說速誠科技是廣州仁怡商貿有
    限公司的子公司，於107年間，「夏小姐」詢問我可否協助
    提供帳戶代收臺灣客戶貨款，她說現在很多臺灣人向他們訂
    貨，需要帳戶收貨款，之後他們來臺灣開公司會由我負責臺
    灣業務，我想說配合很多年，信任他們是正常公司，所以才
    同意提供本案帳戶帳號、網路銀行密碼給他們，並沒有犯罪
    的意思等語。經查：
  ㈠被告於107年間將本案帳戶提供予速誠科技「夏小姐」使用；
    之後「李誠皓」於108年7月15日以通訊軟體認識告訴人林佳
    穎後，告訴人於附表所示時間匯款如附表所示金額至本案帳
    戶，再由速誠科技兌換成人民幣匯到「李誠皓」指定之中國
    大陸帳戶內之事實，除經被告陳稱在卷外，並有證人即告訴
    人於警詢、偵查證述可憑，且有本案帳戶之明細資料在卷可
    稽，是上揭事實，堪以認定。
  ㈡被告是否具有洗錢犯行，論述如下：
  1.被告陳稱其有委託大陸廠商廣州仁怡商貿有限公司向大陸工
    廠訂貨，貨款支付方式係由速誠科技之「夏小姐」處理等情
    ，經本院檢視被告與速誠科技之LINE對話記錄（簡卷第27-5
    9頁），足認被告於107年間確實有向LINE名稱「速誠公司」
    訂購多款鞋子，訂購期間橫亙數月，雙方對話內容單純，均
    係由被告提出欲訂購商品款式、數量，再由對方回覆商品重
    量、運費及貨款計算方式等節；本院再核對被告手寫訂購資
    料（簡卷第61-109頁），堪認自107年6月至108年4月間，被
    告仍有訂購多款鞋子之情。依上開證據，足認被告與「速誠
    科技」（即被告所稱之「夏小姐」）間確實存有訂購商品、
    繳清貨款之關係，且此交易模式行之有年，是被告上開所辯
    ，與事實相符，堪予採信。
  2.被告與廣州仁怡商貿有限公司係於107年7月12日簽訂「約定
    代付保管款項合同」，約定內容略以：「甲方（即廣州仁怡
    商貿有限公司）為大陸物流集運商，有兩岸貿易收款及代客
    戶支付臺灣地區貨款需求，委託乙方（即被告）代為收取、
    保管並依甲方指示代為收付款項，約定條件如下：1.甲方有
    代大陸賣家與其他小型物流商在臺灣地區收取貨款等需求，
    乙方同意其個人數個有信用之帳戶供甲方作為代收代付貨款
    使用。...2.乙方依甲方指示，代收甲方通知客戶匯入款項
    ，並依甲方指示保管款項...4.為擔保乙方在臺灣地區代收
    甲方及甲方客戶款項，乙方同意以其委託甲方在中國地區代
    為運送、收款之貨物與收得人民幣款項至少人民幣30萬元作
    為擔保...5.如乙方在保管甲方指示匯入乙方帳戶款項有侵
    吞款項情形，乙方應依中國及臺灣地區法令對甲方負擔損害
    賠償及相關刑事責任。...」，並於合同後附上公司營業執
    照、法定代表人之中華人民共和國居民身分證（警卷第103-
    109頁），足認與被告合作之大陸物流商係於被告與大陸工
    廠間尚存有買賣商品（訂購鞋子）關係之期間，以「廣州仁
    怡商貿有限公司」名義與被告簽訂上開合同，且依合同內約
    定之條款內容，被告因此認為其提供本案帳戶與「廣州仁怡
    商貿有限公司」之用途係用以收受其他臺灣人訂貨之貨款乙
    節，顯屬有據。是以，被告依上揭合同內容提供本案帳戶供
    他人匯款，復將網路銀行密碼提供與「夏小姐」，令其得以
    提領帳戶內款項，被告依上開約定內容，並未自行提領款項
    ，核與前揭合同約定之義務相符，尚難以被告有提供本案帳
    戶之客觀行為，遽認被告有洗錢之主觀犯意。
  3.本件告訴人與「李誠皓」聯繫後，決定將款項匯至大陸地區
    ，因而透過速誠科技轉匯乙節，業據告訴人於警詢及偵查證
    述在卷（警卷第3-6頁、偵卷第49-53頁），而觀之速誠科技
    網頁資料，其上載有許多用以警惕欲匯款之人避免受騙之警
    語（警卷第199-204頁），且速誠科技於告訴人每次匯款前
    ，均有向告訴人確認匯款用途、對象，甚至要求告訴人提出
    相關資料，以免告訴人受騙，有速誠科技與告訴人之對話紀
    錄可稽（警卷第205-213頁），告訴人甚且出具切結書表示
    「...確保不是第三方詐騙...如果被騙，本人承擔一切後果
    ，與速誠科技平台無關」等語（警卷第101頁），顯見速誠
    科技應無對告訴人有何犯罪之客觀行為或主觀意思。是以，
    尚難認提供本案帳戶予速誠科技之被告有何洗錢主觀犯意及
    客觀行為。
  4.從而，本件依檢察官提出之證據，僅能證明被告有將本案帳
    戶提供予他人，嗣後本案帳戶經「李誠皓」透過速誠科技平
    台用以使告訴人匯入如附表所示之款項等節，然尚不足認定
    被告主觀上有洗錢之犯意或有洗錢之客觀行為。
五、上訴意旨略以：被告提供帳戶給夏小姐時，亦得知夏小姐係
    中國大陸人士，要借其帳戶代收貨款，被告亦得知其從大陸
    叫貨過來且從未支付給出貨方人民幣，被告透過速誠科技公
    司匯人民幣給大陸廠商，由上述證據可知被告交出帳戶給夏
    小姐，夏小姐有可能作為地下匯兌使用，被告應有洗錢犯嫌
    等語。惟查：【行為人提供金融帳戶提款卡及密碼予不認識
    之人，非屬洗錢防制法第2條所稱之洗錢行為，不成立同法
    第14條第1項一般洗錢罪之正犯】(最高法院108年度台上大
    字第3101號刑事裁定參照)。本件被告雖有提供其金融帳戶
    提款卡及密碼予夏小姐，然依上開說明，尚難據此認為被告
    有洗錢行為。檢察官復未能舉證被告主觀上認識該帳戶可能
    作為收受及提領特定犯罪所得使用，自難對被告遽以洗錢罪
    相繩。
六、綜上所述，公訴意旨所提出之證據及證明方法，尚未達到通
    常一般之人均不致有所懷疑，而得確信其為真實之程度。此
    外，復查無其他證據足資認定被告確有檢察官所起訴之犯行
    ，即屬不能證明被告犯罪，揆諸前開說明，自應為無罪之諭
    知。
七、原審因而以不能證明被告犯洗錢罪，而為無罪之諭知，核無
    違誤；檢察官上訴意旨，猶執前詞，指摘原判決不當，為無
    理由，應予駁回。
八、退併辦部分：臺灣高雄地方檢察署檢察官111年度偵字第867
    號移送併辦意旨認為被告於該案所犯幫助詐欺取財及洗錢犯
    行與本案起訴部分，為法律上同一案件，移請併予審理等語
    ，惟前開起訴部分既經本院為無罪之諭知，即與上開移送併
    辦部分不生同一案件關係，本院自屬無從審理，應退回檢察
    官另為適法之處理。
據上論結，應依刑事訴訟法第368條，判決如主文。
本案經檢察官鄭博仁提起公訴及上訴，檢察官吳茂松到庭執行職
務。
中　　華　　民　　國　　111 　年　　3 　　月　　17　　日
                  刑事第六庭    審判長法  官  李政庭
                                      法  官  王光照
                                      法  官  施柏宏
以上正本證明與原本無異。
不得上訴。
檢察官如不服本判決，如認有刑事妥速審判法第9 條之理由，應
於判決送達後20日內向本院提出上訴狀，其未敘述理由者並應於
提出上訴狀後20日內向本院補提理由書（應附繕本）。
附錄刑事妥速審判法第9 條：
除前條情形外，第二審法院維持第一審所為無罪判決，提起上訴
之理由，以下列事項為限：
  一、判決所適用之法令牴觸憲法。
  二、判決違背司法院解釋。
  三、判決違背判例。
刑事訴訟法第377 條至第379 條、第393 條第1 款規定，於前項
案件之審理，不適用之。
中　　華　　民　　國　　111 　年　　3 　　月　　17　　日
                                      書記官  沈怡瑩
　　　　　　　　　　　　　　　　　　　

附表：
編號 匯款時間 匯款金額（新臺幣）  1 108年9月19日14時27分 4萬4200元  2 108年9月27日14時05分 22萬1000元  3 108年9月27日16時35分 4萬4200元  4 108年10月3日16時28分 13萬2600元  5 108年10月4日15時15分 22萬1000元  6 108年10月9日16時54分 22萬1000元  7 108年10月18日13時46分 28萬元  8 108年10月18日13時59分 29萬5900元  9 108年10月21日15時14分 8萬8600元  10 108年10月22日11時8分 28萬7950元  11 108年10月25日12時4分 26萬5800元  12 108年10月25日12時4分 26萬5800元  13 108年10月29日13時55分 17萬7200元  14 108年10月30日16時19分 4萬4300元  15 108年11月7日10時8分 22萬1500元  16 108年11月7日10時24分 8860元  17 108年11月11日15時44分 6675元  18 108年11月12日17時19分 2萬2250元  19 108年11月13日11時40分 22萬2500元